臺灣嘉義地方法院民事判決　九十二年度重訴字第一七○號
　　原　　　告　台南區中小企業銀行股份有限公司嘉義分公司
　　法定代理人　丁○○
　　訴訟代理人　丙○○
　　被　　　告　戊○○
　　　　　　　　甲○○
　　訴訟代理人　楊漢東律師
　　複　代理人　乙○○　　　住.
右當事人間撤銷贈與行為等事件，本院於民國九十三年四月十二日辯論終結判決如左：
　　主　　　文
原告之訴駁回。
訴訟費用由原告負擔。
　　事　　　實
壹、原告方面：
一、聲明：
（一）被告戊○○與被告甲○○間於九十一年三月十五日就附表編號一；九十一年八月七
　　　日就附表編號二至六所示之土地所為之贈與行為應予撤銷。
（二）被告甲○○應將附表所示一至六之土地於九十一年三月二十六日、九十一年八月十
　　　二日所為之所有權移轉登記，予以塗銷（含債權行為及物權行為）。
二、陳述：
　　訴外人郭俊男於九十年三月十六日邀同被告戊○○為連帶保人，向原告借款新台幣（
　　下同）五千萬元，嗣未依約清償，經原告依法向鈞院提起訴訟，並經鈞院判決本件被
　　告戊○○應負連帶保證責任確定。詎被告戊○○竟於九十一年三月十五日將其所有如
　　附表編號一；同年八月七日就附表編號二至六所示之土地（以下稱系爭土地）贈與被
　　告甲○○，並於九十一年三月二十六日、九十一年八月十二日就系爭土地完成所有權
　　登記，然原告對與被告戊○○尚有債權存在，且發生於贈與登記行為之前，該贈與登
　　記行為導致被告戊○○之財產之減少，足見贈與行為已損及原告之前開債權。為此原
　　告依法提起本件訴訟。
三、證據：提出借據、契約書、約定書、歸戶財產查詢清單、裁定書、民事判決書為證。
貳、被告方面：
一、聲明：原告之訴駁回。
二、陳述：
（一）查被告戊○○雖擔任郭俊男之借款連帶保證人，惟郭俊男為借款時，業已提供價值
　　　超過借款金額之不動產設定抵押，依當時擔保品之財產價值，實足以供清償郭俊男
　　　之借款債務，被告戊○○所為之贈與行為並不會損害原告之債權。
（二）又本件原告在九十一年九月間即聲請假處分，原告應在九十一年八月間聲請假處分
　　　前即已知悉被告二人間有贈與行為，則原告遲至九十二年九月八日才起訴，顯亦逾
　　　一年之除斥期間，不得再行使撤銷權。
三、證據：提出假處分聲請狀、假處分裁定為證。
參、本院依職權調閱九十一年度裁全字第二三三八號、九十一年度執全字第一○九○號、
　　九十二年度執字第三○七七號卷宗。
　　理　　　由
一、本件原告起訴主張：郭俊男於九十年三月十六日邀同被告戊○○為連帶保人，向原告
　　借款五千萬元，嗣因未依約清償，經原告依法提起訴訟，而被告戊○○亦經判決確定
　　應負連帶保證責任。未料被告戊○○竟於九十一年三月十五日、同年八月七日將系爭
　　土地贈與被告甲○○，並於九十一年三月二十六日、同年八月十二日就系爭土地完成
　　所有權移轉登記，然原告對與被告戊○○既尚有債權存在，而該贈與登記行為確實導
　　致被告戊○○財產之減少，足見贈與行為已損及本行債權，為此依法提起撤銷贈與行
　　為等訴訟。被告則以：郭俊男為借款時，業已提供價值超過借款金額之不動產設定抵
　　押，依當時擔保品之財產價值，實足以供清償郭俊男之借款債務，被告戊○○所為之
　　贈與行為並不會損害原告之債權，且原告早在九十一年八月間聲請假處分前即已知悉
　　被告二人間有贈與行為，則原告遲至九十二年九月八日才起訴，顯亦逾一年之除斥期
　　間，自不得再行使撤銷權等語，資為抗辯。
二、查郭俊男於九十年三月十六日邀同被告戊○○等人為連帶保證人，向原告借款五千萬
　　元，並約定借款期限為九十一年三月十六日，本金及利息自借款日起每一個月一期，
　　分期平均攤還，利率按年息百分之十‧○八計算，嗣後隨基本放款利率加百分之一‧
　　八三機動調整，逾期清償在六個月以內者，按上開利率百分之十，超過六個月者，按
　　上開利率百分之二十計付違約金，嗣因郭俊男無力清償，原告乃提起訴訟，並經判決
　　被告戊○○應負連帶賠償責任確定；又郭俊男向原告申請借款貸時，曾提供二筆土地
　　設定抵押，而前開二筆土地於九十二年四月二十五日經鑑定結果尚值五千四百九十二
　　萬元等情，有借據、契約書、約定書、九十二年度重訴字第四十三號民事判決、土地
　　登記謄本為證，並經本院調閱相關執行卷宗查核屬實，自堪信為真實。
三、按債務人所為之無償行為，有害及債權者，債權人得聲請法院撤銷之，民法第二百四
　　十四條第一項定有明文。是否有害及債權，以債務人行為時定之，故有害於債權之事
　　實，須於行為時存在，苟於行為時有其他足以清償債務之財產，縱日後債務人財產減
　　少，仍不構成詐害行為，即不得聲請法院撤銷之。查本件被告戊○○係於九十一年三
　　月十五日、同年八月七日就系爭土地贈與被告甲○○，並於九十一年三月二十六日、
　　同年八月十二日就系爭土地完成所有權移轉登記，則被告戊○○贈與被告甲○○之行
　　為時點即為九十一年三月十五日及同年八月七日，而郭俊男於九十年三月十六日借款
　　時所提供之二筆土地所設定之本金最高限額為七千萬元，嗣於無力清償遭原告聲請強
　　制執行時，被設定抵押之二筆土地經鑑定估價後，尚值五千四百九十二萬元，可知，
　　被告戊○○為贈與行為時，尚無害及原告前開之借款債權，則依前開說明，原告自不
　　得因事後整體經濟景氣不佳，導致被設定抵押之二筆土地經多次減價拍賣均未拍定之
　　結果，即反推論被告戊○○於前開時點之贈與行為有害及債權，進而主張撤銷系爭土
　　地之贈與行為，並塗銷系爭土地之所有權移轉登記。
四、綜上所述，本件被告戊○○與被告甲○○為前開系爭土地之贈與行為時，原告之債權
　　，依前開認定之事實，尚無被侵害之可能，從而，原告依據民法第二百四十四條第一
　　項、第四項前段之規定，請求被告戊○○與被告甲○○間於九十一年三月十五日、同
　　年八月七日就系爭土地所為之贈與行為應予撤銷，及被告甲○○就系爭土地於九十一
　　年三月二十六日、同年八月十二日所為之所有權移轉登記應予塗銷，即為無理由，應
　　予駁回。
五、本件事證已臻明確，兩造其餘攻擊、防禦方法及舉證，因與本案判斷結果，不生影響
　　，爰未逐一論述，併此說明。
六、據上論結，本件原告之訴為無理由，依民事訴訟法第第七十八條，判決如主文。
中　　　華　　　民　　　國　　　　九十三　　年　　　四　　　月　　二十六　　日
~B臺灣嘉義地方法院民事第二庭
~B　　法　官　蕭道隆
右為正本係照原本作成
如對本判決上訴須於判決送達後廿日內向本院提出上訴狀
中　　　華　　　民　　　國　　　　九十三　　年　　　四　　　月　　二十六　　日
~B　　書記官　沈育坤
